臺灣板橋地方法院民事判決　　　　　　　100年度訴字第568號
原　　　告　王銘豐
原　　　告　練惠敏
共　　　同
訴訟代理人　毛國樑律師
被　　　告　余銀埤
上列當事人間請求拆屋還地等事件，經本院於民國100年6月2日
言詞辯論終結，判決如下：
    主  文
原告之訴駁回。
訴訟費用由原告負擔。
    事實及理由
一、原告主張：原告王銘豐為坐落新北市板橋區○○○段第三崁
    小段296-8地號土地共有人之一，所有權應有部分440分之68
    ；原告練惠敏為同段296-7地號土地共有人之一，所有權應
    有部分10分之2，訴外人新北市板橋區公所（改制前為台北
    縣板橋市公所）於民國93年7月7日，未得原告及其他共有人
    之同意，竟依被告建議設置之位置，擅自佔用296-8地號面
    積16平方公尺及296-7地號面積29平方公尺，搭建鐵皮違章
    建築，編列為市公所財產，交由被告即溪頭里里長保管，作
    為溪頭里巡守隊崗亭使用，崗亭橫阻於路中，佔據相當寬度
    ，已使往來車輛進出困難，更遑論一旦發生緊急事故，消防
    救護車輛根本無法進入，附近居民多有抱怨，原告曾多次連
    絡被告拆除，同時通知板橋區公所查照，板橋區公所為此雖
    召開佔用民地協調會，最後竟以由原告提供遷移地點及經費
    ，經其同意後再辦，顯有欺民之情。上開建物無權占有系爭
    土地，被告獲得免於給付相當租金之利益致原告受有損害，
    雖該建物已於100年3月4日拆除，然原告仍得依民法第179條
    之規定，請求被告返還自93年7月7日起至100年3月4日之不
    當得利，依土地法第105條準用第97條第1項規定，以申報地
    價年息百分之10計算，被告應給付原告王銘豐新台幣（下同
    ）34646元，給付原告練惠敏2771元。
二、被告則以：鐵皮屋所占用之土地原為巷道之一部分，經板橋
    市公所審核同意興建，作為溪頭里巡守隊崗亭使用，伊沒有
    不當得利等語置辯。並聲明：原告之訴駁回。
三、兩造不爭執之事實：
  １原告王銘豐為坐落新北市板橋區○○○段第三崁小段296-8
    地號土地共有人之一，所有權應有部分440分之68；原告練
    惠敏為同段296-7地號土地共有人之一，所有權應有部分10
    分之2。
  ２訴外人新北市板橋區公所（改制前為台北縣板橋市公所）於
    93年7月7日佔用296-8地號面積16平方公尺及296-7地號面積
    29平方公尺，搭建鐵皮屋，編列為市公所財產，交由被告即
    溪頭里里長保管，作為溪頭里巡守隊崗亭使用，崗亭已於
    100 年3月間拆除。
四、經查，系爭溪頭里巡守隊崗亭占用原告土地，被告未能證明
    有占用系爭土地之合法權源，固屬無權占用。然查，該崗亭
    係由訴外人新北市板橋區公所搭建，為公所之財產，被告為
    里長，受板橋區公所之指示保管崗亭，應以板橋區公所為占
    有人，關於該崗亭無權占有系爭土地所得之利益，應歸板橋
    區公所取得。又查，系爭土地被占用部分，在未搭建崗亭之
    前為巷道之一部分，有鋪設柏油，此為兩造所不爭執，並有
    崗亭拆除前占用系爭土地之照片供參（見卷第39頁），現崗
    亭已由板橋區公所拆除，並恢復柏油路面，供附近居民停車
    使用，亦有本院100年5月16日勘驗筆錄可稽，堪認系爭土地
    本為巷道之一部分，供公眾通行使用，原告就系爭土地無法
    自由使用收益，是板橋區公所雖受有使用系爭土地之利益，
    但未致原告受有損害，原告未受損害，核與民法第179條規
    定不符，則原告請求被告返還不當得利，為無理由，應予駁
    回。
五、結論：原告之訴為無理由，依民事訴訟法第78條、第85條第
    1 項前段，判決如主文。
中    華    民    國   100    年    6     月    16    日
                  民事第三庭    法  官  陳映如
以上正本係照原本作成
如對本判決上訴，須於判決送達後20日內向本院提出上訴狀。如
委任律師提起上訴者，應一併繳納上訴審裁判費。
中    華    民    國   100    年    6     月    16    日
                            書記官  林勁丞